臺灣彰化地方法院刑事判決　　　　　　 96年度簡上字第195號
上　訴　人　臺灣彰化地方法院檢察署檢察官
被　　　告　甲○○
　　　　　　乙○○
　　　　　　　　　　　號3樓
　　　　　　丙○○
上列上訴人等因違反農藥管理法案件，不服本院九十六年度簡字
第一五０號中華民國九十六年六月二十九日第一審判決（原聲請
簡易判決處刑案號：九十五年度偵字第七二八二號），本院管轄
第二審合議庭審理判決如下：
        主  文
原判決撤銷。
甲○○明知為偽農藥而販賣，處有期徒刑陸月，如易科罰金，以
銀元佰元折算壹日；減為有期徒刑參月，如易科罰金，以銀元
佰元折算壹日。
乙○○明知為偽農藥而販賣，處有期徒刑肆月，如易科罰金，以
銀元佰元折算壹日；減為有期徒刑貳月，如易科罰金，以銀元
佰元折算壹日。
丙○○明知為偽農藥而販賣，處有期徒刑肆月，如易科罰金，以
銀元佰元折算壹日；減為有期徒刑貳月，如易科罰金，以銀元
佰元折算壹日。
        事  實
一、甲○○係彰化縣溪湖鎮○○○街三十三號「健原農藥行」之
    負責人，乙○○（原名趙峻毅）係彰化縣二林鎮○○路○段
    五十二號「惠豐農藥行」之負責人，丙○○係彰化縣永靖鄉
    ○○路○段二一六號「助民農藥行」之負責人，均為從事農
    藥買賣業務之人，渠等三人均明知非經申請中央主管機關檢
    驗合格，核准登記發給許可證，不得製造農藥，又未經核准
    擅自製造之農藥，為屬偽農藥，依法不得製造及販賣，詎渠
    等為獲取不法利益，竟均基於販賣偽農藥之犯意，分別自附
    表所示之日起，陸續向設在嘉義縣民雄鄉福興村新興一之一
    號經營「新安農農藥化工廠」之蔡明憲（其並擔任強維貿易
    有限公司之代表人及凱利得貿易有限公司之實際負責人）購
    入如附表所示含有經中央主管機關於民國八十六年九月三十
    日公告禁止製造輸入，於八十八年一月一日禁止銷售、使用
    之三苯醋錫（fent in acetate）等成分之偽農藥（蔡明憲
    所涉輸入偽農藥部分，業經臺灣嘉義地方法院以九十五年度
    簡上字四三號判決判處有期徒刑一年四月），渠等並將所販
    入含三苯醋錫等成分之偽農藥對外販售予彰化地區一般不特
    定之農民使用。嗣為警於九十四年十二月十五日下午五時許
    ，前往蔡明憲之上開公司及倉庫等處搜索，當場扣得相關帳
    冊資料後，始循線查悉上情。
二、案經臺灣臺東地方法院檢察署檢察官自動檢舉後呈請臺灣高
    等法院檢察署檢察長令轉臺灣彰化地方法院檢察署檢察官及
    臺灣彰化地方法院檢察署檢察官自動檢舉簽分偵辦後聲請簡
    易判決處刑。
    理    由
一、訊據被告甲○○、丙○○、乙○○對於上揭犯罪事實均坦承
    不諱，核與證人蔡明憲、蔡馥收證述情節相符，而三苯醋錫
    （fent in acetate）因對水生物屬劇毒性，且使用時會造
    成農友皮膚潰爛、指甲脫落、視力障礙甚至導致畸胎等重大
    危害，中央主管機關於八十六年九月三十日公告禁止製造輸
    入，於八十八年一月一日禁止銷售、使用，且因有汙染環境
    或危害人體健康之虞，屬列管之第四類毒性化學物質，是以
    三苯醋錫係經中央主管機關公告禁止輸入使用之農藥，再衡
    以被告三人均係以販賣農藥為業，渠等對上情當知之甚詳，
    此外並有客戶名冊、弘維國際機構客戶對照表、農藥編號表
    、弘維國際機構客戶資料卡、弘維國際機構客戶交易歷史表
    、個人收支明細表、營利事業登記基本資料查詢各一紙及行
    政院農業委員會農業藥物毒物試驗所農業檢驗報告二十份、
    照片六十七幀在卷可稽，足認被告三人之自白核與事實相符
    ，均堪採信，是以本件事證已臻明確，被告三人犯行均堪認
    定。
二、被告三人行為後，刑法於九十四年二月二日修正公布、刑法
    施行法於九十五年六月十四日修正公布、罰金罰鍰提高標準
    條例於九十五年五月十七日修正公布，並均於九十五年七月
    一日施行，關於本案應適用之新舊法，茲比較如下：
  1.刑法第二條第一項規定，係規範行為後法律變更所生新舊法
    律比較適用之準據法，於九十五年七月一日刑法施行後，應
    適用刑法第二條第一項之規定，為「從舊從輕」之比較（最
    高法院九十五年度第八次刑事庭會議決議第一點第一項參照
    ）。
  2.刑法第三十三條第五款關於罰金刑之規定，由「罰金：一元
    以上」修正為「罰金：新臺幣一千元以上，以百元計算之」
    ，應依刑法第二條第一項規定，適用最有利於行為人之法律
    （最高法院九十五年度第八次刑事庭會議決議參照）。農藥
    管理法第四十五條第一項販賣偽農藥罪關於「得併科五萬元
    以下罰金」之罰金刑部分，經比較新、舊法結果，應以被告
    行為時之法律即修正前第三十三條第五款規定，最有利於被
    告。
  3.刑法施行法第一條之一增訂施行前，依罰金罰鍰提高標準條
    例第一條前段、現行法規所定貨幣單位折算新臺幣條例第二
    條規定，農藥管理法第四十五條第一項販賣偽農藥罪關於「
    得併科五萬元以下罰金」之罰金刑部分，應提高折算為「得
    併科新臺幣十五萬元以下罰金」。刑法施行法修正增訂第一
    條之一規定：「中華民國九十四年一月七日刑法修正施行後
    ，刑法分則編所定罰金之貨幣單位為新臺幣。九十四年一月
    七日刑法修正時，刑法分則編未修正之條文定有罰金者，自
    九十四年一月七日刑法修正施行後，就其所定數額提高為三
    十倍。但七十二年六月二十六日至九十四年一月七日新增或
    修正之條文，就其所定數額提高為三倍。」依增訂條文提高
    並改為新臺幣後，農藥管理法第四十五條第一項販賣偽農藥
    罪關於「得併科五萬元以下罰金」之罰金刑部分，亦同為「
    得併科新臺幣十五萬元以下罰金」，經比較新、舊法後，結
    果並無不同。
  4.比較時應就罪刑有關之共犯、未遂犯、想像競合犯、牽連犯
    、連續犯、結合犯，以及累犯加重、自首減輕暨其他法定加
    減原因（如身分加減）與加減例等一切情形，綜其全部罪刑
    之結果而為比較（最高法院九十五年度第八次刑事庭會議決
    議第一點第四項參照）。經綜合比較新、舊法之結果，被告
    行為後之新法並未有利於被告，依刑法第二條第一項前段規
    定，本案自應適用被告行為時之法律即修正前刑法第三十三
    條第五款、罰金罰鍰提高標準條例第一條前段之規定。
三、按農藥管理法第十一條第一項規定：「農藥非經申請中央主
    管機關檢驗合格，核准登記發給許可證，不得製造、加工或
    輸入。」，未經核准擅自製造、加工或輸入者，即屬偽農藥
    ，農藥管理法第六條第一款亦規定甚明。核被告三人所為，
    均係犯農藥管理法第四十五條第一項之販賣偽農藥罪。按刑
    事法若干犯罪行為態樣，本質上原具有反覆、延續實行之特
    徵，立法時既予特別歸類，定為犯罪構成要件之行為要素，
    則行為人基於概括之犯意，在密切接近之一定時、地持續實
    行之複次行為，倘依社會通念，於客觀上認為符合一個反覆
    、延續性之行為觀念者，於刑法評價上，即應僅成立一罪，
    學理上所稱「集合犯」之職業性、營業性或收集性等具有重
    複特質之犯罪均屬之，例如經營、從事業務、收集、販賣、
    製造、散布等行為概念者是（最高法院九十五年度臺上字第
    一○七九號判決可資參照）。而農藥管理法第四十五條之販
    賣偽農藥，本質上即具有反覆性，被告三人雖基於概括之犯
    意，在密切接近之一定時間及空間內反覆從事偽農藥之販賣
    ，然此無非係執行業務所當然，於行為概念上，應認為係包
    括一罪；是以聲請人認被告三人各先後多次販賣偽農藥之犯
    行，為連續犯，容有誤會。原審判決以被告三人事證明確，
    論以被告三人明知為偽農藥而販賣罪，固非無見，惟本案相
    關偽農藥銷售網，包括本案被告三人在內共有十名農藥行負
    責人，其中林錫芬等七人坦承犯行，業經獲得緩起訴處分，
    緩起訴條件為：「向公益團體財團法人犯罪被害人保護協會
    彰化分會支付新台幣五萬元，及於緩起訴期間起之十八個月
    內，向指定之公益團體、地方自治團體或社區提供二百小時
    之義務勞務，緩起訴期間為三年」，此有臺灣彰化地方法院
    檢察署九十五年度偵字第七二八二號檢察官緩起訴處分書一
    份在卷可稽，本件被告甲○○前於九十年亦因違反農藥管理
    法案件，經本院以九十年度易字第七００號判處有期徒刑二
    月，緩刑二年確定，而三苯醋錫（fent in acetate）因對
    水生物屬劇毒性，且使用時會造成農友皮膚潰爛、指甲脫落
    、視力障礙甚至導致畸胎等重大危害，中央主管機關於八十
    六年九月三十日公告禁止製造輸入，於八十八年一月一日禁
    止銷售、使用，且因有汙染環境或危害人體健康之虞，屬列
    管之第四類毒性化學物質，是以三苯醋錫係經中央主管機關
    公告禁止輸入使用之農藥，被告甲○○於獲緩刑後竟仍不知
    悔悟，又販賣含三苯醋錫之偽農藥，足認其惡性非輕，又被
    告乙○○、丙○○二人則均於偵查中否認犯行，檢察官乃向
    本院聲請簡易判決處刑，並分別對被告甲○○具體求處有期
    徒刑六月，對被告乙○○、丙○○具體求處有期徒刑五月，
    原審各判處被告乙○○、丙○○二人有期徒刑，並獲得不附
    任何條件之緩刑二年，與自始於偵查中即認罪者獲得緩起訴
    所付出之代價相比，偵查中不認罪者因而審判中認罪反獲得
    利益，顯失允當，檢察官上訴意旨亦指摘及此，及原審未及
    審酌被告三人均有中華民國九十六年罪犯減刑條例之適用，
    自應將原審判決撤銷改判。爰審酌被告三人為圖不法利益，
    擅自販賣偽農藥予他人使用，破壞主管機關對於農藥之管理
    ，而三苯醋錫（fent in acetate）因對水生物屬劇毒性，
    且使用時會造成農友皮膚潰爛、指甲脫落、視力障礙甚至導
    致畸胎等重大危害，中央主管機關於八十六年九月三十日公
    告禁止製造輸入，於八十八年一月一日禁止銷售、使用，且
    因有汙染環境或危害人體健康之虞，屬列管之第四類毒性化
    學物質，並經中央主管機關公告禁止輸入使用之農藥，被告
    三人均係以販賣農藥為業，等此知之甚詳，竟仍予以販賣，
    而有危害國民性命、健康之虞，且影響環境生態，被告甲○○前於九十年亦因違反農藥管理法案件，經本院以九十年度
    易字第七００號判處有期徒刑二月，緩刑二年確定緩刑後竟
    仍不知悔悟，又販賣含三苯醋錫之偽農藥，再審酌本案所查
    獲之偽農藥數量、價值以及被告所獲取之利益暨其犯罪後坦
    承犯行，態度尚佳等一切情狀，各量處如主文第二至四項所
    示之刑，並均諭知易科罰金之折算標準，並認被告三人之犯
    行均不適宜宣告緩刑。又刑法關於易科罰金之折算標準，亦
    於九十四年二月二日修正公布，並於九十五年七月一日施行
    ，參酌前揭最高法院九十五年度第八次刑事庭會議決議第一
    點第四項，並未敘及易科罰金事項，應與罪行有關之共犯、
    未遂犯、想像競合犯、牽連犯、連續犯、結合犯，以及累犯
    加重，自首減輕暨其他法定加減原因（如身分加減）與加減
    例等一切情形，綜合而為比較，依明示其一排除其餘之法理
    ，易科罰金自不在此綜合比較之範圍，此部分於新法施行後
    ，應依新法第二條第一項規定，適用最有利於行為人之法律
    （最高法院九十五年度第八次刑事庭會議決議第三點第二項
    參照）。再刑法第四十一條第一項前段關於易科罰金折算標
    準之規定，由「犯最重本刑為五年以下有期徒刑以下之刑之
    罪，而受六個月以下有期徒刑或拘役之宣告，因身體、教育
    、職業、家庭之關係或其他正當事由，執行顯有困難者，得
    以一元以上三元以下折算一日，易科罰金。」修正為「犯最
    重本刑為五年以下有期徒刑以下之刑之罪，而受六個月以下
    有期徒刑或拘役之宣告者，得以新臺幣一千元、二千元或三
    千元折算一日，易科罰金。」修正前刑法第四十一條第一項
    前段之易科罰金折算標準，依修正刪除前之罰金罰鍰提高標
    準條例第二條規定，應就其原定數額提高為一百倍折算一日
    ，並依現行法規所定貨幣單位折算新臺幣條例第二條規定，
    以新臺幣元之三倍折算之，亦即，修正前刑法第四十一條第
    一項前段之易科罰金折算標準，應以銀元一百元以上三百元
    以下即新臺幣三百元以上九百元以下折算為一日。經比較新
    、舊法之結果，本案易科罰金部分，應以被告行為時之法律
    最有利於被告，依刑法第二條第一項前段規定，此部分自應
    適用被告行為時之法律即修正前刑法第四十一條第一項前段
    、修正前罰金罰鍰提高標準條例第二條規定，並均諭知易科
    罰金之折算標準。查被告三人犯罪時間，均在九十六年四月
    二十四日以前，所犯為販賣偽農藥罪，均悉合於減刑條件，
    應依中華民國九十六年罪犯減刑條例第二條第一項第三款之
    規定，各減其宣告刑二分之一，並諭知易科罰金之折算標準
    ，以示懲儆。
據上論斷，應依刑事訴訟法第四百五十五條之一第一項、第三項
、第三百六十九條第一項前段、第三百六十四條、第二百九十九
條第一項前段，農藥管理法第四十五條第一項，刑法第十一條前
段、第二條第一項前段、修正前刑法第四十一條第一項前段，罰
金罰鍰提高標準條例第一條前段、修正刪除前罰金罰鍰提高標準
條例第二條，中華民國九十六年罪犯減刑條例第二條第一項第三
款、第七條、第九條，判決如主文。
本案經檢察官張聖傳到庭執行職務。
中　　華　　民　　國　　96　　年　　9 　　月　　26　　日
                        臺灣彰化地方法院刑事第二庭
                            審判長法官  石馨文
                            法      官  黃齡玉
                            法      官  尚安雅
以上正本證明與原本無異。
本件不得上訴。
中　　華　　民　　國　　96　　年　　9 　　月　　27　　日
                            書  記  官  洪年慶
附錄本案論罪科刑法條全文：
農藥管理法第45條
 (罰則 (三) )
明知為偽農藥，而販賣或意圖販賣而陳列、儲藏或為之分裝者，
處2年以下有期徒刑，得併科5萬元以下罰金。
因過失犯前項之罪者，處拘役或科25000元以下罰金。
